臺灣高雄地方法院刑事判決
111年度訴字第341號
公  訴  人  臺灣高雄地方檢察署檢察官
被      告  蕭紹軒


                    （另案於法務部○○○○○○○○○執                      行）
指定辯護人  本院公設辯護人蘇鴻吉
上列被告因毒品危害防制條例案件，經檢察官提起公訴（110年
度偵字第25086號、第25087號），本院判決如下：
    主  文
蕭紹軒犯意圖販賣而持有混合二種以上第三、四級毒品罪，處有
期徒刑壹年陸月。扣案如附表編號1至4之物，均沒收。
    事  實
一、蕭紹軒明知附表編號4之扣案愷他命為毒品危害防制條例第2
    條第2項第3款所列之第三級毒品，非經許可不得意圖販賣而
    持有，亦知悉附表編號1至3扣案毒品分別為毒品危害防制條
    第2條第2項第3款及第4款所定之第三級、第四級毒品，而毒
    品咖啡包可任意添加種類、數量不詳之毒品與其他物質混合
    而成，因此常同時混雜第三級、第四級毒品成分，已預見所
    持有備供販售之咖啡包中可能混合二種以上之毒品成分，竟
    仍意圖營利，基於意圖販賣而持有第三級毒品及縱所欲販賣
    之咖啡包中已混合二種以上第三級毒品或混合第三、四級毒
    品，仍不違背其本意之不確定犯意，於民國110年11月4日晚
    間某時，在高雄市漢神巨蛋附近，向綽號「豐文」之真實姓
    名、年籍不詳成年男子，以新臺幣（下同）約10萬元購入附
    表編號1至3之扣案分別混合2種第三級毒品及混合第三級與
    第四級毒品之咖啡包共70包、附表編號4之扣案愷他命41包
    ，欲伺機以高於販入成本之價格販售予他人而持有之。惟尚
    未尋得買主，即經警於110年（起訴書誤載為111年，應予更
    正）11月13日1時5分許，在高雄市苓雅區中華四路與青年二
    路口執行取締酒駕路檢勤務時，攔檢蕭紹軒騎乘之車牌號碼
    000-000號重型機車，發現蕭紹軒因涉犯恐嚇取財案件，業
    經臺灣橋頭地方檢察署發布通緝在案而依法逮捕，蕭紹軒在
    有偵查犯罪職權之機關或公務員尚未發覺上述犯嫌之前，主
    動坦承其身上及上開機車內藏有毒品，自首而接受裁判，經
    警實施附帶搜索後，扣得附表各編號所載之物，而悉上情。
二、案經高雄市政府警察局苓雅分局報告臺灣高雄地方檢察署檢
    察官偵查起訴。
    理  由
壹、程序方面
    本判決所引用被告蕭紹軒以外之人於審判外之陳述，檢察官
    、被告及辯護人於本院審理時均表示同意做為證據（見本院
    卷第50、85頁），本院審酌上開陳述作成時之情況，尚無違
    法不當及證明力明顯過低之瑕疵，認以之作為證據應屬適當
    ，依刑事訴訟法第159條之5第1項規定，均有證據能力。
貳、實體方面
一、認定事實所憑證據及理由 
㈠、上揭犯罪事實，業據被告於警詢、偵訊及本院審理時均坦承
    不諱〔見苓雅分局高市警苓分偵字第11074066400號卷（下稱
    警卷）第2至6頁、110年度偵字第25087號卷（下稱偵卷）第
    19至21頁、本院卷第47、84頁〕，並有苓雅分局搜索扣押筆
    錄、扣押物品目錄表、現場及扣案物品照片、內政部警政署
    刑事警察局鑑定書、高雄市立凱旋醫院濫用藥物成品檢驗鑑
    定書（見警卷第8至12頁、第24至32頁、偵卷第75至87頁）
    在卷可稽，足徵被告之任意性自白與事實相符。
㈡、被告於本院審理時已供稱：我購入咖啡包之成本大約是1包3
    、400元，愷他命則是2千至1萬元不等，我原本預計咖啡包
    要以每包500元之價格賣出，愷他命也是至少2千元之價格，
    看對方要買多少數量再來決定，但賣出之價格一定會比買入
    之價格高等語（見本院卷第47頁），足認被告係欲藉由買入
    、賣出間之價差，從中獲利，有營利意圖甚明。又行為人意
    圖營利而購入毒品後，在尚未尋找買主前，即為警查獲，既
    未對外銷售或行銷，難認其意圖營利而購入毒品之行為，已
    該當於販賣毒品罪之著手販賣行為，應僅成立意圖販賣而持
    有毒品罪。查被告附表編號8之扣案手機中，固於110年11月
    12日至13日間，有與暱稱「火車嘟嘟叫」、「肥」等人疑似
    談論毒品交易之訊息，另編號9之扣案手機則因已遭他人遠
    端重置而無法檢視紀錄，有苓雅分局110年12月8日回函及員
    警職務報告、111年5月24日回函及員警職務報告（見偵卷第
    47至53頁、本院卷第25至27頁）可查，但被告於本院已供稱
    ：我當時確實是經由朋友介紹，準備要前去與不詳之對象交
    易，所以才把毒品都帶在身上，但我是要到現場才談價格，
    如果談妥價格就可直接交易，在此之前我沒跟買家聯繫過，
    警方在手機內找到我和「火車嘟嘟叫」、「肥」的對話，都
    不是在討論毒品交易等語（見本院卷第47至48頁），卷內證
    據既無從認定被告如未遭警查獲，即係欲前往與「火車嘟嘟
    叫」、「肥」等人交易扣案毒品，是現有證據尚難認定被告
    已有對外行銷、宣傳、廣告或招攬等著手於販賣之行為，但
    被告隨身攜帶達70包之毒品咖啡包及41包之愷他命，已逾越
    供己施用之合理數量，當可佐證其確欲持以對外銷售營利，
    仍應論以意圖販賣而持有毒品犯行。
㈢、109年1月15日修正公布，同年7月15日生效施行之毒品危害防
    制條例第9條第3項所稱之「混合」，係指將二種以上之毒品
    摻雜調合，無從區分而言（如置於同一包裝）。而增訂該條
    項之目的，係因目前毒品查緝實務，施用混合毒品之型態日
    益繁多，且因混合毒品之成分複雜，施用後所造成之危險性
    及致死率均高於施用單一種類者，為加強遏止混合毒品之擴
    散，乃增定犯毒品危害防制條例第4條至第8條之罪，而有混
    合二種以上毒品之類型之個別犯罪行為予以加重，屬刑法分
    則加重之性質而成為另一獨立之罪。而行為人只須具故意或
    不確定故意，知悉或可得預見客觀上有此等混合情事已足（
    最高法院111年度台上字第2124號判決意旨參照）。查被告
    前於109年3月間，即已因從事販賣摻有第三級毒品之咖啡包
    而遭判處罪刑確定，有其前科表及前案判決可查（見本院卷
    第37至42頁），顯見被告已投入咖啡包毒品交易市場多時，
    本案又購入多達70包之咖啡包欲對外販售，對於混合毒品型
    態日益繁多，常見將各種毒品混入其他物質偽裝，例如以咖
    啡包、糖果包、果汁包等型態，包裝混合而成新興毒品之社
    會情況當可知悉而可預見所販售咖啡包內有混合多種毒品成
    分之可能且容任發生，被告於本院亦供稱：我109年的前案
    和本案，我都知道咖啡包內有三級毒品，但我都不清楚裡面
    具體包裝什麼毒品成分或有幾種毒品等語（見本院卷第47頁
    ），益徵被告並不在意所販賣之咖啡包內所含毒品成分與種
    類，自有縱所供販賣之咖啡包中已混合二種以上毒品，亦不
    違背其本意之不確定犯意，堪以認定。
㈣、從而，本案事證明確，被告上開犯行洵堪認定，應依法論科
    。
二、論罪科刑　　　　
㈠、核被告所為，係犯毒品危害防制條例第5條第3項之意圖販賣
    而持有第三級毒品罪、同條例第9條第3項、第5條第3項之意
    圖販賣而持有混合二種以上第三級毒品罪、同條例第9條第3
    項、第5條第3項、第4項之意圖販賣而持有混合二種以上第
    三、四級毒品罪。公訴意旨認被告係犯同條例第5條第3項之
    意圖販賣而持有第三級毒品罪嫌，惟本院審理結果，認被告
    所為尚有犯意圖販賣而持有混合二種以上第三級毒品罪及意
    圖販賣而持有混合二種以上第三、四級毒品罪（起訴書雖未
    記載被告基於意圖販賣而持有混合2種以上毒品之犯意，但
    事實欄已記載扣案之70包咖啡包內混合2種以上第三級毒品
    ，且附表編號1、3之扣案毒品均包含第四級毒品，業經偵查
    中鑑定明確，應認此部分僅係單純事實漏載及論罪缺漏，由
    本院逕予補充即可，尚毋庸擴張審判範圍），此部分公訴意
    旨自有未合，然偵查檢察官已當庭補充（見本院卷第84頁）
    ，本院復已諭知被告（見本院卷第84頁），自毋庸變更起訴
    法條。被告就事實欄所為，係以一行為觸犯各該罪名，應依
    刑法第55條前段規定，從一重之意圖販賣而持有混合二種以
    上第三、四級毒品罪處斷。末毒品危害防制條例第5條規定
    之意圖販賣而持有毒品罪，與同條例第11條規定之持有毒品
    罪，雖均以行為人持有（或一定數量以上）毒品為其犯罪構
    成要件，但前者係後者之特別規定，並以行為人持有毒品之
    目的，主觀上在販賣營利之意圖為其加重處罰之條件。行為
    人持有（或一定數量以上）毒品，究竟應成立同條例第5條
    之意圖販賣而持有毒品或同條例第11條之持有毒品罪，依其
    主觀上是否具有販賣營利之意圖而有不同，其間並無法條（
    規）競合關係（最高法院111年度台上字第816號判決意旨參
    照）。故被告持有附表編號1至4之第三級毒品純質淨重合計
    固達85.364公克，但未同時競合同條例第11條第5項之（單
    純）持有第三級毒品純質淨重5公克以上之罪，即無持有逾
    量毒品之低度行為為意圖販賣而持有之高度行為吸收而不另
    論罪之問題，附予敘明。
㈡、刑之加重、減輕事由
 1、犯前5條之罪而混合二種以上之毒品者，適用其中最高級別
    毒品之法定刑，並加重其刑至二分之一，毒品危害防制條例
    第9條第3項定有明文。立法說明並指出：本項係屬分則之加
    重，為另一獨立之犯罪型態，如其混合二種以上毒品屬不同
    級別，應依最高級別毒品所定之法定刑，並加重其刑至二分
    之一，例如販賣混合第三級及第四級毒品者，依販賣第三級
    毒品之法定刑處斷，並加重其刑至二分之一；如屬同一級別
    者，因無從比較高低級別，則依各該級別毒品所定之法定刑
    ，加重其刑至二分之一。故被告本案所犯意圖販賣而持有混
    合二種以上第三、四級毒品犯行，即應依最高級別之意圖販
    賣而持有第三級毒品法定刑，並加重其刑。
 2、犯第4條至第8條之罪於偵查及歷次審判中均自白者，減輕其
    刑，毒品危害防制條例第17條第2項定有明文。查被告就事
    實欄之犯行，於偵查及本院審理時，均有坦承犯行，業已認
    定如前，雖第9條第3項屬分則加重之獨立犯罪，復未包含於
    上開條文之範圍中，但第9條第3項之要件既為「犯前5條之
    罪」，僅因混合不同毒品而結合為獨立之犯罪型態，二者間
    無從割裂，故意圖販賣而持有混合二種以上第三、四級毒品
    ，仍有上開減刑規定適用，自應依法減輕其刑。
 3、自首之成立，以對於未發覺之犯罪，主動向職司犯罪偵查之
    公務員或機關陳述其犯罪事實，並接受法院之裁判為要件。
    苟偵查機關已知悉犯罪事實及犯罪嫌疑人後，行為人始向之
    坦承犯行者，即與自首之要件未合，要無適用自首規定減輕
    其刑餘地。而實質上一罪，如接續犯、繼續犯、加重結果犯
    、結合犯、吸收犯或集合犯等，既非裁判上一罪，如全部犯
    罪事實未被發覺前，行為人僅就其中一部分犯罪事實自首者
    ，固仍生全部自首之效力。惟倘其中一部分犯罪事實業經偵
    查機關發覺在先，因實質上一罪在法律上無從予以分割評價
    ，縱令行為人事後主動供出其他部分事實，自無自首減輕其
    刑規定之適用。查被告係因員警執行臨檢盤查時發現其為通
    緝犯而實施逮捕，逮捕後員警盤問被告身上有無攜帶違禁物
    品，被告即主動坦承其身上及騎乘之機車上藏有毒品，員警
    始據以實施附帶搜索，進而扣得附表所載之物，有上揭苓雅
    分局111年5月24日回函及員警職務報告可憑，可見員警實施
    附帶搜索前，並不知悉被告持有毒品，亦無確切根據得合理
    懷疑被告涉犯持有毒品罪嫌，被告於偵查機關發覺犯罪前主
    動坦承，當合於自首之要件，雖被告係於員警查扣毒品後始
    坦承該毒品係欲供販賣，但意圖販賣而持有混合毒品罪，既
    為結合犯之實質上一罪，被告於全部犯罪事實未被發覺前，
    已就其中持有之犯罪事實自首，仍生全部自首之效力，酌依
    刑法第62條前段規定，減輕其刑。
 4、被告於本院已清楚供稱：我無法提供毒品來源「豐文」的資
    訊給檢警調查等語（見本院卷第48頁），而員警依被告供出
    與上游之交易時間、地點調閱相關監視器，均未見被告身影
    或任何與毒品交易有關之畫面，故未查獲毒品來源，亦有上
    揭苓雅分局111年5月24日回函及員警職務報告可按，自無毒
    品危害防制條例第17條第1項之適用。
 5、末被告及辯護人均未主張本案有刑法第59條之適用，而被告
    已得分別依毒品危害防制條例第17條第2項及刑法第62條前
    段規定減輕其刑，減輕後之法定最低度刑客觀上已無何情輕
    法重，足以引起一般同情之可堪憫恕情形，被告犯罪當時亦
    無特殊之原因與環境，在客觀上足以引起一般同情而顯然可
    憫，難認即使科以該減輕後之最低度刑仍嫌過重，當無該條
    文之適用。
 6、被告就事實欄所載犯行，有混合2種以上毒品之加重事由、
    偵審自白及自首之減輕事由，應依刑法第70條、第71條規定
    先加再遞減之。
㈢、爰審酌被告明知第三級毒品愷他命施用後容易成癮，混合2種
    以上同級或不同級毒品之咖啡包施用後更容易成癮，對人體
    危害亦更大，猶無視於國家對於杜絕毒品犯罪之禁令，貪圖
    不法利益，於109年間販賣第三級毒品咖啡包遭查獲後，再
    度為事實欄所載意圖販賣而持有混合毒品犯行，欲伺機販售
    他人，助長毒品氾濫，所持有之混合毒品咖啡包有混合同級
    毒品者、亦有混合不同級毒品者，但均混合達2至3種毒品，
    持有之毒品咖啡包及愷他命數量更分別達70包及41包，附表
    編號1至4之第三級毒品純質淨重更合計達85.364公克，數量
    非少，惡性及對國民健康及社會秩序之危害顯非輕微。被告
    除於108年間因槍砲案件，經臺灣橋頭地方法院以108年度簡
    字第1851號判決處有期徒刑2月確定，於109年9月25日縮刑
    期滿執行完畢外（檢察官未就被告構成累犯之事實具體指出
    證明方法，無從論以累犯），尚有竊盜、違反毒品危害防制
    條例、恐嚇取財等前科，均有其前科紀錄在卷，足認素行非
    佳。惟念及被告犯後坦承犯行，已見悔意，審酌其自白之時
    間先後、詳簡、是否始終自白等項，及其自白對於本案犯罪
    事實之釐清、訴訟資源節約之效果，據為犯後態度之評價標
    準而適當反應於宣告刑上。又尚無證據證明被告對所持有之
    咖啡包為混合2種以上同級或不同級毒品有直接故意，與其
    意圖販賣而持有之犯罪情節、獲利程度與所生危害，仍與「
    大盤」、「中盤」之毒販長期、大量販賣或持有且獲利甚鉅
    者有別，復於成功售出前即遭警查獲，未實際造成毒品擴散
    ，持有之期間亦非甚長，而均酌予減輕，暨其為大學肄業，
    入監前從事服務業，月收入約4萬餘元、家境普通（見本院
    卷第92頁）等一切情狀，量處如主文欄所示之刑。
三、沒收
㈠、毒品部分　　
　　毒品危害防制條例第18條第1項前段僅規定第一、二級毒品
    始須沒收銷燬，至第三、四級毒品則僅得沒入銷燬，就第三
    、四級毒品之沒收，即屬毒品危害防制條例未有特別規定之
    情形，然第三、四級毒品仍屬違禁物，即應回歸刑法第38條
    第1項規定，不問屬於犯罪行為人與否均沒收之。查附表編
    號1至4之毒品均為被告持有欲伺機販賣，業已認定如前，於
    檢驗後均經檢出各該編號所示第三級或第四級毒品成分，均
    應依刑法第38條第1項規定，於本案犯行主文項下宣告沒收
    之。至其包裝袋上所殘留之第三、四級毒品成分，本身不能
    或難以析離，亦無析離之實益與必要，均應視同毒品，一併
    宣告沒收。送驗耗損部分之毒品，因已滅失，不另宣告沒收
    。
㈡、本案被告並無實際取得犯罪所得，附表編號7扣案現金即毋庸
    諭知沒收。
㈢、其餘附表編號5、6、8、9之扣案物，均無證據證明與被告本
    案犯行有關，不予宣告沒收。
據上論斷，應依刑事訴訟法第299條第1項前段，判決如主文。
本案經檢察官林芝君提起公訴，檢察官周容到庭執行職務。
中　　華　　民　　國　　111 　年　　7 　　月　　28　　日
                  刑事第三庭    審判長法　官  林青怡
                                      法  官  胡家瑋
                                      法　官  王聖源
以上正本證明與原本無異。
如不服本判決應於收受送達後20日內向本院提出上訴書狀，並應
敘述具體理由；如未敘述上訴理由者，應於上訴期間屆滿後20日
內向本院補提理由書（均須按他造當事人之人數附繕本）「切勿
逕送上級法院」。
中　　華　　民　　國　　111 　年　　7 　　月　　28　　日
   　　　　　　　　　　　　　　　　　 書記官  陳瓊芳

附錄本案論罪科刑法條：　　
毒品危害防制條例
第5條第3項：
意圖販賣而持有第三級毒品者，處三年以上十年以下有期徒刑，
得併科新臺幣三百萬元以下罰金。
第4項：
意圖販賣而持有第四級毒品或專供製造、施用毒品之器具者，處
一年以上七年以下有期徒刑，得併科新臺幣一百萬元以下罰金。
第9條第3項：犯前五條之罪而混合二種以上之毒品者，適用其中
最高級別毒品之法定刑，並加重其刑至二分之一。

附表【扣案物鑑定結果、與本案關聯及目前處置情形一覽表】
編號 物品名稱與數量 鑑定結果 與本案關聯及目前處置情形 1 外包裝為「好的」圖樣之咖啡包30包 隨機抽樣，內含淡橙黃色粉末，檢出第三級毒品甲基-N,N-二甲基卡西酮（Methyl-N,N-Dimethylcathinone)、微量第三級毒品硝甲西泮(硝甲氮平)（Nimetazepam）及微量第四級毒品硝西泮(耐妥眠)（Nitrazepam）等成分，甲基-N,N-二甲基卡西酮純度約5%，推估驗前總純質淨重約5.71公克。 意圖販賣而持有之毒品，應予沒收。 2 外包裝為「豬哥亮」圖樣之咖啡包35包 隨機抽樣，內含紫色粉末、黃綠色塊狀物，檢出第三級毒品4-甲基甲基卡西酮（4-methylmethcathinone、Mephedrone、4-MMC）及甲基-N,N-二甲基卡西酮（Methyl-N,N-Dimethylcathinone)等成分，4-甲基甲基卡西酮純度約1%，推估驗前總純質淨重約1.07公克，甲基-N,N-二甲基卡西酮純度約6%，推估驗前總純質淨重約6.46公克。 意圖販賣而持有之毒品，應予沒收。 3 外包裝為「小熊」圖樣之咖啡包5包 隨機抽樣，內含暗藍綠色顆粒及粉末，檢出第三級毒品甲基-N,N-二甲基卡西酮（Methyl-N,N-Dimethylcathinone)、微量第三級毒品硝甲西泮(硝甲氮平)（Nimetazepam）及微量第四級毒品硝西泮(耐妥眠)（Nitrazepam）等成分，甲基-N,N-二甲基卡西酮純度約6%，推估驗前總純質淨重約1.10公克。 意圖販賣而持有之毒品，應予沒收。 4 白色結晶41包 均檢出第三級毒品愷他命成分，驗前總純質淨重合計約71.024公克。 意圖販賣而持有之毒品，應予沒收。 5 空夾鏈袋1批 N/A  被告所有，與本案無關。 6 電子磅秤1台 N/A  被告所有，與本案無關。 7 現金20,000元 N/A  被告所有，與本案無關。 8 IPhone7黑色手機1支（IMEI：00000000000000，含SIM卡1張，無門號） N/A  被告所有，與本案無關。 9 IPhone7白色手機1支（IMEI：00000000000000，含SIM卡1張，無門號） N/A  被告所有，與本案無關。